【裁判字號】    92,交易,106
【裁判日期】    921231
【裁判案由】    過失致死
【裁判全文】
臺灣桃園地方法院刑事判決                        九十二年度交易字第一六號
    公  訴  人  臺灣桃園地方法院檢察署檢察官
    被      告  甲○○
                乙○○
    右  一  人
    選任辯護人  藍松喬律師
右列被告等因過失致死案件，經檢察官提起公訴（九十年度偵字第七七二二號、九十
一年度偵字第一二一０），本院判決如左：
    主  文
甲○○因過失致人於死，處有期徒刑柒月，緩刑年。
乙○○無罪。
    事  實
一、甲○○於民國八十九年十二月七日下午，駕駛車牌號碼ＭＬ─００七三號自用小
    客車由南往北行駛西濱公路（臺十五線，為雙向四車道），乙○○駕駛車牌號碼
    ＭＩ─三一一二號自用小客車亦由南向北行駛西濱公路，同日十八時五分，甲○
    ○、乙○○均行經西濱公路北上五十六公里（屬桃園縣新屋鄉）一處設有閃光紅
    燈號誌之路口前方外側車道時，一名年籍、姓名不詳之成年男子（以下稱某甲，
    業經桃園縣警察局依處理無名屍體辦法，以九十年一月十六日桃警刑字第三七０
    六二號公告招領，迄今仍無人認領）騎乘腳踏車由西向東欲穿越西濱公路，甲○
    ○本應注意汽車行駛時，應注意車前狀況，並隨時採取必要之安全措施，及在設
    有閃光紅燈之路口，車輛應減速接近，而依當時情形，天候良好，路面乾燥無缺
    陷，無障礙物，並無不能注意之情事，仍疏未注意，貿然以時速七十公里之速度
    行駛，未減速慢行，適由年籍、姓名不詳之人所駕駛不詳車牌號碼之自用小客車
    自乙○○車輛後方內側車道超越乙○○車輛時，不慎擦撞乙○○車輛左側駕駛座
    車門，致乙○○失控打滑而衝撞停放在路邊、徐良福所有之車牌號碼九Ｇ─六六
    七三號自用小客車，車頭朝東打橫停放在外側車道上，甲○○見狀欲閃避，惟因
    疏未注意車前狀況，且煞車不及，其車輛左前車頭撞擊某甲騎乘之腳踏車，腳踏
    車左側腳踏板並插入甲○○車輛左前車頭保險桿，某甲因而彈起而摔落在甲○○
    車輛駕駛座前方擋風玻璃上，再跌落路面，甲○○車輛則推擠呈橫倒狀態之腳踏
    車撞擊呈停止狀態之乙○○車輛右後車輪處，該車牌號碼不詳之自用小客車於肇
    事後則加速駛離現場（經警追查中）。甲○○於肇事後，停留在現場，在任何有
    偵查犯罪職權之公務員發覺其犯罪前，主動向到場處理之桃園縣政府警察局楊梅
    分局永安派出所警員張中儀供承其為肇事者，自首而接受裁判。某甲在送醫途中
    ，因頭部外傷、顱內出血，於同日十八時四十分宣告死亡。
二、案經桃園縣政府警察局楊梅分局報請臺灣桃園地方法院檢察署檢察官相驗後自動
    檢舉偵查起訴。
    理  由
壹、被告甲○○有罪部分：
一、訊據被告甲○○矢口否認前開犯行，略以：伊當時行駛在外側車道，看到前方有
    車子打橫，所以就想要閃避到內側車道，但伊並沒有撞到某甲的腳踏車，是乙○
    ○撞到某甲騎乘之腳踏車後，某甲才彈起掉落在伊的前擋風玻璃上，腳踏車也是
    因被乙○○撞到後，才會滑過來卡在伊車子下方云云置辯。惟查：
（一）本件經警採集被害人某甲衣著纖維、被告甲○○駕駛之自用小客車上遺留之毛
      屑送鑑驗結果，採自被告甲○○車輛左後照鏡前擋風玻璃之毛屑上之透明纖維
      ，與被害人某甲所著牛仔褲之纖維相似，採自被告甲○○車輛前擋風玻璃之毛
      屑，與被害人某甲所著背心內裡黑色纖維上之透明纖維物相似，此有內政部警
      政署刑事警察局鑑驗通知書一份附卷可參（九十年度偵字第七七二二號偵查卷
      宗第五頁），另本件車禍發生後，被告甲○○車輛左前擋風玻璃凹陷破損，亦
      有車輛照片三幀在卷可稽（八十九年度相字第一九五七號相驗卷宗第二十八頁
      ），顯見被害人某甲確在遭撞擊後，彈開摔落在被告甲○○車輛駕駛座前方擋
      風玻璃上，被告此部分自白顯與事實相符，已然無疑。被告甲○○雖以前詞置
      辯，然依前開鑑驗通知書所載，本件採自被告乙○○車輛底盤零件上及左前側
      之外來紅色油漆，經鑑驗與腳踏車之紅色漆不相似，是並無證據足證被害人某
      甲確曾遭被告乙○○之車輛撞擊，且車禍發生後，被害人某甲之腳踏車車身呈
      東西向，車頭朝西，夾於被告甲○○車輛左前車頭與乙○○車輛右後車尾之間
      ，腳踏車左側腳踏板刺入被告甲○○車輛左前車頭接近霧燈處之保險桿，該腳
      踏車腳踏板軸心距離地面為三十三公分，而被告甲○○車輛左前保險桿插入腳
      踏車踏板處距離地面為三十七公分，此有道路交通事故調查報告表一份、現場
      及車輛照片五十二幀在卷可稽，顯見被害人某甲係在騎乘腳踏車之直立狀態下
      遭被告甲○○駕車直接撞擊，蓋若被告甲○○車輛撞擊腳踏車時，腳踏車係呈
      現倒地情形，其左側腳踏板實無可能會刺入距離地面為三十七公分之被告甲○
      ○車輛左前車頭保險桿處，且若被害人某甲確先遭被告乙○○駕駛之車輛撞擊
      ，腳踏車應會朝反方向彈出而倒地，則被告甲○○之車輛實無撞擊呈直立狀態
      之腳踏車之可能，顯見本件係被告甲○○駕車直接撞擊被害人某甲騎乘之腳踏
      車左側，致某甲彈起摔落在被告甲○○車輛擋風玻璃上，再掉落地面，殆無疑
      問。
（二）被害人某甲係因本件車禍致頭部外傷、顱內出血，於同日十八時四十分宣告死
      亡，業經臺灣桃園地方法院檢察署檢察官督同檢驗員相驗明確，製有相驗屍體
      證明書、驗斷書、勘驗筆錄各一份、相驗照片四幀附卷足憑，足認被害人之死
      亡與本件車禍間有相當因果關係。
（三）按汽車行駛時，駕駛人應注意車前狀況，並隨時採取必要之安全措施，道路交
      通安全規則第九十四條第三項定有明文。又在設有閃光紅燈號誌之路口，車輛
      應減速接近，道路交通標誌標線號誌設置規則第二百十一條第一項第二款亦有
      明定。前開肇事路段之速限為時速七十公里，有道路交通事故調查報告表一份
      在卷可參，而被告甲○○行經前開地點時，車速約七十公里，此經其供承在卷
      （見八十九年度相字第一九五七號相驗卷宗第二十五頁反面），顯見被告甲○
      ○行經前揭設置有閃光紅燈號誌路口時，並未依上開規定減速接近，且疏未注
      意車前狀況，致閃煞不及，撞擊騎乘腳踏車行經該處之被害人某甲，致被害人
      某甲因而死亡，其就本件車禍之發生顯有過失甚明。本件經送臺灣省桃園縣區
      車輛行車事故鑑定委員會、臺灣省車輛行車事故覆議鑑定委員會及中央警察大
      學鑑定結果，亦認被告甲○○駕駛自用小客車未依規定減速接近，且疏未注意
      車前狀況，直接撞擊被害人某甲騎乘之腳踏車，有鑑定意見書三份在卷可按，
      與本院前開認定情節相符。本件事證明確，被告過失致死犯行堪以認定，應予
      依法論科。
二、核被告甲○○所為，係犯刑法第二百七十六條第一項過失致人於死罪。被告於肇
    事後，在有偵查犯罪職權之公務員發覺本件犯罪前，即主動向處理警員供承其為
    肇事者，自首而接受裁判等情，業據證人張中儀於本院訊問時證述無訛，堪認本
    件被告確有對於未發覺之罪自首而接受裁判，應依刑法第六十二條前段之規定減
    輕其刑。茲審酌被告素行良好，並無不法前科，因駕車不慎，導致被害人某甲因
    而死亡，所生損害非輕等一切情狀，量處如主文所示之刑。末查，被告前未曾受
    有期徒刑以上刑之宣告，有臺灣高等法院被告全國前案紀錄表附卷可稽，被告經
    此罪刑宣告之教訓，當知所警惕，信無再犯之虞，本院認為前開對其宣告之刑，
    以暫不執行為適當，爰併宣告緩刑三年，以啟自新。
貳、被告乙○○無罪部分：
一、公訴意旨略以：被告乙○○於八十九年十二月七日十八時五分，駕駛車牌號碼Ｍ
    Ｉ─三一一二號自用小客車，行經桃園縣新屋鄉○○○○○路北上五十六公里處
    時，因疏未保持安全間隔，致與由年籍、姓名不詳之人所駕駛車牌號碼不詳之自
    用小客車發生擦撞，被告乙○○並向右閃避過當，其車輛右側擦撞被害人某甲之
    腳踏車，而使腳踏車打轉時，左側腳踏板插入隨後在外側車道行駛，由甲○○駕
    駛之車牌號碼ＭＬ─００七三號自用小客車左前保險桿處，致被害人某甲彈起而
    摔落在被告甲○○車輛駕駛座前方擋風玻璃上，再跌落路面，致頭部外傷、顱內
    出血而死亡，因認被告乙○○涉有過失致死罪嫌云云。按犯罪事實應依證據認定
    之，無證據不得認定犯罪事實，刑事訴訟法第一百五十四條第二項定有明文。又
    認定不利於被告之事實，須依積極證據，苟積極證據不足為不利於被告事實之認
    定時，即應為有利於被告之認定，更不必有何有利之證據（最高法院三十年上字
    第八一六號判例意旨參照）。次按刑法上之過失，其過失行為與結果間，在客觀
    上有相當因果關係始得成立。所謂相當因果關係，係指依經驗法則，綜合行為當
    時所存在之一切事實，為客觀之事後審查，認為在一般情形下，有此環境、有此
    行為之同一條件，均可發生同一之結果者，則該條件即為發生結果之相當條件，
    行為與結果即有相當之因果關係。反之，若在一般情形下，有此同一條件存在，
    而依客觀之審查，認為不必皆發生此結果者，則該條件與結果不相當，不過為偶
    然之事實而已，其行為與結果間即無相當因果關係（最高法院七十六年臺上字第
    一九二號判例意旨可資參照）。訊據被告乙○○堅決否認前開犯行，略以：伊並
    未擦撞到某甲之腳踏車等語置辯。經查：
（一）被告乙○○於案發時係行駛於外側車道，此經其陳明在卷，另參諸被告乙○○
      車輛左前側駕駛座車門處有擦撞痕跡，有車輛照片四幀附卷可按，而被告甲○
      ○亦陳稱曾見一不詳車牌號碼之自用小客車行駛內側車道，並擦撞被告乙○○
      車輛（見八十九年度相字第一九五七號相驗卷宗第二十五頁反面、第一一三頁
      反面），若被告乙○○當時係行駛內側車道，在其左方為中央分隔島之情形下
      ，不致遭不詳車輛自後往前擦撞其車輛左側，顯見被告乙○○當時係行駛外側
      車道，已然無疑。
（二）公訴意旨雖認被告乙○○與由年籍、姓名不詳之人所駕駛車牌號碼不詳之自用
      小客車發生擦撞，被告乙○○並向右閃避過當，其車輛右側擦撞被害人某甲之
      腳踏車云云，然其並未敘明據以認定被告乙○○確有擦撞被害人某甲腳踏車之
      理由。而本件經警採集被告乙○○車輛及被害人某甲腳踏車上之油漆痕跡送鑑
      驗結果，採自被告乙○○車輛底盤零件上及左前側之外來紅色油漆，經鑑驗與
      腳踏車之紅色漆不相似，有前開鑑定通知書在卷可稽。另被告乙○○行經前開
      地點時既係行駛外側車道，若其因遭不詳車輛擦撞車身左側，向右閃避時確擦
      撞被害人某甲之腳踏車，與腳踏車發生擦撞地點應係在道路邊緣附近，則在被
      告甲○○亦行駛於外側車道，見被告乙○○車輛打橫停放在外側車道路中央，
      乃向內側車道閃避之過程中，其車輛與被害人某甲之腳踏車發生撞擊之位置應
      不會在左前車頭接近霧燈處之保險桿，足見被告乙○○車輛應未與被害人某甲
      之腳踏車發生擦撞。
（三）被告乙○○因遭不詳車輛擦撞，失控打滑而撞擊路邊車輛，車身打橫停放在外
      側車道中央後，被告甲○○因未減速慢行，且疏未注意車前狀況，因而撞擊騎
      乘在腳踏車上之被害人某甲，致被害人某甲彈起掉落在被告甲○○駕駛座前擋
      風玻璃上，再摔落路面，導致頭部外傷、顱內出血而死亡，業如前述，此一情
      形要非呈停止狀態中之被告乙○○所能預見，而可得採取任何必要措施，以避
      免該危險結果之發生，且如前所述，被害人某甲並未遭被告乙○○車輛直接擦
      撞，若非被告甲○○因上述疏失，駕車直接撞擊被害人某甲，自不致有被害人
      某甲死亡結果之發生，是對此被害人某甲死亡之結果，當非被告乙○○所得防
      範、注意，自難認其有何過失可言。此外，復查無其他積極證據足認被告乙○
      ○有何公訴人所指之過失犯行，既不能證明被告犯罪，即應依法諭知其無罪之
      判決。
據上論斷，應依刑事訴訟法第二百九十九條第一項前段、第三百零一條第一項，刑法
第二百七十六條第一項、第六十二條前段、第七十四條第一款，罰金罰鍰提高標準條
例第一條前段，判決如主文。
本案經檢察官羅秀蓮到庭執行職務。
中      華      民      國      九十二      年    十二    月    三十一  日
                                 臺灣桃園地方法院刑事第十庭
                                    審判長法  官   江德民
                                          法  官   曾淑華
                                          法  官   蔡和憲
右正本證明與原本無異。
如不服本判決，應於送達後十日內，向本院提出上訴狀。
                                          書記官   常毓生
中      華      民      國      九十二      年    十二    月    三十一  日
中華民國刑法第二百七十六條第一項：
因過失致人於死者，處二年以下有期徒刑、拘役或二千元以下罰金。


司法院資訊處製作；財團法人民間司法改革基金會備份。
